臺灣臺北地方法院交通事件裁定　　　　100年度交聲字第276號
原處分機關　臺北市交通事件裁決所
異　議　人
即受處分人　翁春長
上列異議人即受處分人因違反道路交通管理處罰條例案件，對於
臺北市交通事件裁決所中華民國一百年三月一日所為之處分（原
處分案號：北市裁罰字第裁二二─Ｚ00000000號），聲
明異議，本院裁定如下：
    主  文
異議駁回。
    理  由
一、按汽車駕駛人於駕駛執照吊扣期間駕駛小型車者，處新臺幣
    六千元以上一萬二千元以下罰鍰，並吊銷其駕駛執照；汽車
    駕駛人，曾依本條例其他各條規定吊銷駕駛執照者，一年內
    不得考領駕駛執照，道路交通管理處罰條例第二十一條第一
    項第五款、第四項後段、第六十七條第三項分別定有明文。
    次按處理違反道路交通管理事件，有關文書送達之程序，依
    行政程序法之規定；送達，於應受送達人之住居所、事務所
    或營業所為之；於應送達處所不獲會晤應受送達人時，得將
    文書付與有辨別事理能力之同居人、受雇人或應送達處所之
    接收郵件人員；送達，不能依前二條規定為之者，得將文書
    寄存送達地之地方自治或警察機關，並作送達通知書兩份，
    一份黏貼於應受送達人住居所、事務所、營業所或其就業處
    所門首，另一份交由鄰居轉交或置於該送達處所信箱或其他
    適當位置，以為送達；前項情形，由郵政機關為送達者，得
    將文書寄存於送達地之郵政機關，違反道路交通管理事件統
    一裁罰基準及處理細則第五條、行政程序法第七十二條第一
    項、第七十三條第一項、第七十四條第一、二項亦分別定有
    明文。又行政程序法第七十四條關於寄存送達之規定並未如
    民事訴訟法第一百三十八條第二項另定送達生效之時點，且
    在交通監理機關送達該機關文書之階段，並無道路交通管理
    處罰條例第八十九條所稱「準用刑事訴訟法之規定」之適用
    ，則交通監理機關裁決之送達於何時發生效力，自應僅依行
    政程序法第七十四條規定以為判斷，要無準用或類推適用民
    事訴訟法第一百三十八條第二項規定之餘地，自應於寄存送
    達之日起，發生送達之效力（臺灣高等法院九十七年法律座
    談會第四二、四三號提案研討結果、最高行政法院九十五年
    度裁字第六三四號裁定意旨參照）。
二、本件異議人即受處分人（下稱受處分人）翁春長於民國一百
    年二月一日上午五時三十分許，駕駛車牌號碼四二○五─Ｑ
    Ｚ號自用一般小客車，行經國道三號南下八十一公里處，為
    執行勤務之內政部警政署國道公路警察局第六警察隊竹林分
    隊員警攔停，發現受處分人有駕駛執照業經吊扣仍駕駛小型
    車之違規行為，依道路交通管理處罰條例第二十一條第一項
    第五款規定掣單舉發，嗣受處分人於舉發通知單上所載之應
    到案日期前向原處分機關提出申訴，經原處分機關調查結果
    ，仍認受處分人有前開違規行為，原處分機關乃依道路交通
    管理處罰條例第二十一條第一項第五款、第四項後段、第六
    十七條第三項（原裁決書漏引第二十一條第四項後段、第六
    十七條第三項）之規定，於一百年三月一日以北市裁罰字第
    裁二二─Ｚ00000000號裁決書，裁處受處分人罰鍰
    九千元，並吊銷駕駛執照，一年內禁考。
三、聲明異議意旨略以：因一百年二月一日當日並非酒後駕車，
    僅因安全講習通知單寄存郵局，受處分人並未收到通知，而
    導致安全講習課程未能如期完成，而導致職業聯結車駕照被
    吊扣六個月；異議人於九十九年九月六日重新考取職業聯結
    車駕照，並於一百年三月即可領取駕照，因受處分人為職業
    駕駛，於駕照被吊扣後，家中生計頓失所依，為扛起家計，
    即以打零工之方式維持家用，但因經濟環境不景氣，需要臨
    時工之工作驟減，異議人長期失業在家，爰聲請撤銷吊銷駕
    照之處分云云。
四、經查：
  (一)受處分人前因酒後駕車遭吊扣職業聯結車駕駛執照，吊扣期
    間自九十九年九月六日至一百年三月五日止，惟受處分人仍
    於一百年二月一日上午五時三十分許吊扣期間內，駕駛車牌
    號碼四二○五─ＱＺ號自用一般小客車，行經國道三號南下
    八十一公里處為警查獲，有「駕駛執照吊扣期間駕駛小型車
    」之違規行為，此為受處分人所不否認，並有汽車駕照基本
    資料、吊扣銷歷史情況列印資料及內政部警政署國道公路警
    察局公警局交字第Ｚ00000000號舉發違反道路交通
    管理事件通知單各一紙在卷可證（本院卷第五、六頁參照）
    ，首堪認定。
  (二)受處分人辯稱未收到酒後駕車之安全講習通知單云云。惟查
    ，受處分人前於九十三年八月十八日因違反道路交通管理處
    罰條例第三十五條第一項第一款酒後駕車之規定，依同條例
    第二十四條第一項規定，應接受道路安全講習。而該違規案
    件於九十六年六月十五日辦理結案，由臺北市政府交通局於
    九十六年六月二十一日以雙掛號郵寄講習通知單至受處分人
    位在臺北市○○區○○路一八○巷二十號四樓之戶籍地，嗣
    因遷移不明無人簽收而為郵政機關退回，臺北市政府交通局
    復於九十七年二月二十九日再次郵寄講習通知單至受處分人
    位在臺北市○○區○○街二六八巷七弄十八號三樓之戶籍地
    ，因未獲會晤受處分人本人，亦無受領文書之同居人、受雇
    人或應受送達處所接收郵件人員，該郵件即自九十七年三月
    十五日起寄存於南港福德郵局，並製作送達通知書二份，一
    份黏貼於受處分人戶籍地門首，另一份置於信箱或其他適當
    位置，以為送達。嗣受處分人仍未依限領取郵件，且未參加
    講習，臺北市政府交通局始於九十七年六月九日，依違反道
    路交通管理處罰條例第二十四條第三項規定掣單舉發，並再
    次通知參加講習，該通知單於九十七年六月十日以雙掛號郵
    寄講習通知單至受處分人位在臺北市○○區○○街二六八巷
    七弄十八號三樓之戶籍地，並自九十七年六月十三日起寄存
    於南港福德郵局，惟受處分人仍未依規定到訓，臺北市政府
    交通局於九十八年三月十六日遂依同條例第二十四條第三項
    後段舉發在案乙節，有臺北市監理處一百年三月二十一日北
    市監駕字第一○○六五三五八九○○號函暨中華民國郵政掛
    號郵件收件回執、臺北市政府交通局送達證書二紙等件附卷
    可憑（本院卷第九至第十一頁參照）。是原舉發機關依受處
    分人當時之戶籍地址多次通知受處分人參加道路交通講習，
    並依上述行政程序法規定已為送達並發生送達之效力，於法
    並無違誤，受處分人辯稱未收到安全講習通知，尚無可採。
五、綜上所述，本件受處分人確曾在駕駛執照吊扣期間內於前揭
    時、地，有駕駛系爭車輛之違規行為，原處分機關依道路交
    通管理處罰條例第二十一條第一項第五款、第四項後段、第
    六十七條第三項（原裁決書漏引第二十一條第四項後段、第
    六十七條第三項）及違反道路交通管理事件統一裁罰基準表
    之規定，裁處受處分人罰鍰九千元，並吊銷駕駛執照，一年
    內禁考，與法並無不合，受處分人尚執陳詞，指摘原處分裁
    處不當，為無理由，應予駁回。
據上論斷，應依道路交通事件處理辦法第十八條，裁定如主文。
中    華    民    國   100    年    5     月    2     日
                  交通法庭    法  官  徐淑芬
以上正本證明與原本無異。
如不服本裁定，應於送達後五日內，向本院提出抗告狀。
                              書記官  劉郅享
中    華    民    國   100    年    5     月    2     日